臺灣臺中地方法院民事判決　　　　九十四年度婚字第七五二號
　　原　　　告　乙○○
　　訴訟代理人　楊玉珍　律師
　　複代理人　　葉玲秀　律師
　　被　　　告　甲○○
上列當事人間請求離婚事件，本院於民國九十四年八月十二日言
詞辯論終結，判決如下：
    主      文
准原告與被告離婚。
訴訟費用由被告負擔。
    事實及理由
一、原告主張：兩造於民國（下同）九十二年十二月二十五日結
    婚。兩造婚後，原以為此後夫妻胼手共創幸福家庭。乃被告
    得因任何人一句話或一件事即生氣、爭鬧，大聲辱罵家人，
    甚至對公婆無倫理尊重之心，且被告婚後不願與原告同往戶
    政事務所辦理結婚登記，卻無端於九十三年八月十六日莫名
    向台灣南投地方法院提起確認兩造婚姻關係存在之訴，原告
    於法院審理中，亦從未否認兩造婚姻之存在，然被告執意興
    訟，要求法院判決，無視兩造甫新婚及親友與鄰居異樣之眼
    光。婚後不久，被告經常夜歸，且無故離家，其於九十三年
    七月三次再次無故離家，於同年月二十七日上午由其兄長驅
    車至原告住所，將所有屬於其所有之物搬離，行方不明。又
    兩造婚後與原告父母同住，然被告情緒暴躁，稍有不如意即
    大發脾氣，對原告父母出言辱罵，原告父母請其幫忙家務，
    即向原告抱怨：「我又不是女工、女傭」，又於九十三年七
    月二十七日搬離物品後，每以電子郵件指責「很高興在你家
    當了六個月女工、女傭」、「六個月與二十年下場是一樣的
    」、「想想被你們當雜種的親生兒子」等令人難堪與難過之
    電子郵件。被告自九十三年七月三日離家後，迄今不願返家
    ，兩造婚姻已無法繼續維持，爰依民法第一千零五十二條第
    一項第五款、第二項規定聲明如文所示。
二、被告則略以：兩造於九十三年六月二十七日起分居迄今，當
    時係因原告母親以髒話罵伊，伊才回娘家，婚後兩造與原告
    父母、原告弟弟及弟媳同住，伊確實曾以電子郵件陳述伊在
    原告家裡像是女工一樣，伊並不是做少奶奶，因原告家裡是
    從事腳踏車坐墊零件工作，伊負責以牙刷將樹脂塗抹在坐墊
    上並清理坐墊，原告則負責開發模具，原告公司並沒有僱請
    其他員工，都是自己家人在做，原告弟弟及弟媳與原告父母
    都是與伊做相同之工作，九十三年七月二十七日伊有回家搬
    東西，但並沒有推原告父親，也未罵原告家人，伊當時之所
    以離家係因不想在原告家裡當女工，要自行另找工作，但還
    沒有找工作是因伊婚前曾出車禍而有脊椎側彎，身體不佳等
    語置辯。
三、原告主張兩造於九十二年十二月二十五日結婚及被告自九十
    三年七月三日離家迄今之事實，業經原告提出戶籍謄本為證
    ，被告對於前開事實亦不爭執，自堪認原告此部分之主張為
    真實。
四、按民法第一千零五十二條第二項所稱「有前項以外之重大事
    由，難以維持婚姻者」，乃抽象的、概括的離婚事由，係民
    法親屬編於七十四年修正時，為因應實際需要，參酌各國立
    法例，導入破綻主義思想所增設。但其事由應由夫妻之一方
    負責者，僅他方得請求離婚，是其所採者為消極破綻主義精
    神，而非積極破綻主義。關於是否為難以維持婚姻之重大事
    由，其判斷標準為婚姻是否已生破綻而無回復之希望。而婚
    姻是否已生破綻而無回復之希望，則應依客觀的標準，即難
    以維持婚姻之事實，是否已達於倘處於同一境況，任何人均
    將喪失維持婚姻意欲之程度而定。至於同條但書所規定「難
    以維持婚姻之重大事由應由夫妻之一方負責者，僅他方得請
    求離婚」，乃因如肯定有責配偶之離婚請求，無異承認恣意
    離婚，破壞婚姻秩序，且有背於道義，尤其違反自己清白（
    clean hands）之法理，有欠公允，同時亦與國民之法感情
    及倫理觀念不合，因而採消極破綻主義。然若夫妻雙方均為
    有責時，則應衡量比較雙方之有責程度，而許責任較輕之一
    方向應負主要責任之他方請求離婚，以符合公平（最高法院
    九十一年臺上字第二０二三號判決意旨參照）。經查，兩造
    婚後與原告父母、弟弟、弟媳同住，而原告家中從事腳踏車
    坐墊零件加工業務，原告負責開發模具，原告父、母、弟弟
    及弟媳與被告則做相同性質之加工工作，此為被告所自承。
    是被告於婚後所從事者與原告父、母、弟弟、弟媳均屬相同
    ，原告父、母、弟弟、弟媳均能同甘共苦，乃被告以「做女
    工、女傭」視之，此為被告所自承，復有電子郵件在卷可稽
    。又被告並以不願在原告家中「做女工、女傭」而欲另謀工
    作為由搬離原告住處，然迄今仍未開始另覓工作，雖被告辯
    稱係因其因脊椎側彎身體不佳而未覓工作，然其脊椎側彎係
    因婚前發生車禍所致，並非從事前開工作所生。是被告於婚
    前即已知悉原告家中經營之業務性質，婚後與原告父、母、
    弟弟、弟媳均從事相同性質之家庭加中工作，然被告視該項
    工作為「女工、女傭」，並以另覓其他工作為由而搬離原告
    住處，惟迄今已逾一年餘仍未開始另覓其他工作，是被告無
    心與原告共同經營永久之婚姻生活，已為灼然。再者，證人
    即原告父母親蕭明坤、蕭李淑卿到庭證述略以「兩造婚後第
    一天，被告就跟我說要搬出去住，說我們家是垃圾，常常摔
    家裡東西，睡覺睡到上午十點多，下午則睡到四點多，婚後
    只煮過三次飯，還說一頓晚餐沒吃不會死，九十三年七月三
    日離家後，同年月二十七日又回來般東西，迄今未歸，於九
    十三年七月二日，因我向被告說家裡不要吵吵鬧鬧，被告就
    推我一下，並說不要管我，要讓全家人好看，幸好我扶住樓
    梯，不然就受到重傷。」等語（參本院九十四年七月二十二
    日言詞辯論筆錄）。參以證人為原告之父母，即被告之公婆
    ，且與被告同住一處，茍被告未有上情，衡情應無故意設詞
    誣陷之必要。綜上所述，本院認被告婚後與公婆等家人同住
    ，且在家中與家人從事相同性質之家庭工作，然被告視原告
    家中從事之工作為女工、女傭，並以欲另覓工作為由離家，
    而迄今一年餘確仍未尋覓其他工作，且自九十三年七月三日
    離家迄今未與原告同居生活綏情，顯見被告無正當理由拒絕
    與原告同居生活，則被告所為已危及兩造婚姻關係之維繫，
    是被告顯無與原告共同經營婚姻生活之意，雖兩造婚姻關係
    存在，然已名存實亡。綜合上述情形，依社會通常觀念觀之
    ，應堪認係屬民法第一千零五十二條第二項前段所稱難以維
    持婚姻之重大事由，且此項重大事由，尚非可歸責原告，倘
    處於原告同一境況，任何人均將喪失維持婚姻意欲。從而，
    本件原告據以主張依民法第一千零五十二條第二項之規定，
    訴請離婚，為有理由，應予准許。又原告請求既經本院審認
    有民法第一千零五十二條第二項理由而准予離婚，則其仍依
    據同法第一千零五十二條第一項第五款之規定訴請離婚，為
    請求權競合，本院自毋庸再予審認，併此敘明。
五、訴訟費用負擔的依據：民事訴訟法第七十八條。
中  華  民　國　九十四　　  年　　八　　  月  二十六  日
                      家事法庭  法　官　簡賢坤
以上正本係照原本作成。
如對本判決上訴，須於判決送達後二十日之不變期間內，向本院
提出上訴狀（須附繕本）。
中　華　民　國　九十四　　  年　　八　　  月  二十六  日
                                書記官
